臺灣新北地方法院民事判決
110年度重訴字第76號
原      告  成功瀝青工業股份有限公司

法定代理人  陳牧富  
訴訟代理人  陳玉玲律師
被      告  鄒婉筠  

            鄒舒帆（原名鄒孟真）即皇順企業社


共      同
訴訟代理人  蕭棋云律師
複  代理人  廖孟意律師
上列當事人間請求給付貨款事件，經本院於民國111年5月9日言
詞辯論終結，判決如下：
    主      文
被告鄒婉筠應給付原告新臺幣(下同)1,193萬7,934元，及自民
  國(下同)109年12月2日起至清償日止，按年息5％計算之利息。
被告鄒舒帆即皇順企業社應給付原告31萬6,549元，及自109年
  12月3日起至清償日止，按年息5％計算之利息。
訴訟費用由被告負擔。
    事實及理由
壹、程序方面:
    按訴狀送達後，原告不得將原訴變更或追加他訴。但被告同
    意者，不在此限;被告於訴之變更或追加無異議，而為本案
    之言詞辯論者，視為同意變更或追加，民事訴訟法第255條
    第1項第1款及第2項定有明文。查原告起訴時聲明原為：皇
    順企業社即原負責人鄒婉筠、皇順企業社之現負責人鄒舒帆
    應連帶給付原告新臺幣(下同)1,193萬7,934元，及自支付命
    令送達之翌日起至清償日止，按年息5％計算之利息(見本院1
    09年度司促字第35598號卷【下稱司促字卷】第9頁);嗣追加
    訴之聲明第2項，並更正訴之聲明第1項為:被告鄒婉筠及鄒
    舒帆即皇順企業社應連帶給付原告1,193萬7,934元，及自支
    付命令送達之翌日起至清償日止，按年息5％計算之利息。被
    告鄒舒帆即皇順企業社應給付原告31萬6,549元，及自支付
    命令送達之翌日起至清償日止，按年息5％計算之利息(見本
    院110年度補字第152號卷第9頁)。再變更訴之聲明為:鄒婉
    筠應給付原告1,193萬7,934元，及自支付命令送達之翌日起
    至清償日止，按年息5％計算之利息。被告鄒舒帆即皇順企業
    社應給付原告31萬6,549元，及自支付命令送達之翌日起至
    清償日止，按年息5％計算之利息(見本院卷二第183頁)，被
    告就原告前揭聲明之變更、追加，均無異議而為本案之言詞
    辯論，揆諸前開規定，視為被告同意，自應准許。
貳、實體方面:
一、原告主張：
　㈠鄒舒帆、鄒婉筠為姐妹關係，皇順企業社自民國97年6月16日
    起之登記負責人為鄒婉筠，迄109年9月22日皇順企業社之登
    記負責人變更為鄒舒帆。鄒婉筠、鄒舒帆於登記為皇順企業
    社之負責人期間，對外行使皇順企業社之權利，就皇順企業
    社之債務均應負責任。
　㈡鄒婉筠於109年6月至9月擔任皇順企業社負責人期間，向伊訂
    購瀝青混凝土B料及委託承攬AC渣料運送，應付貨款及運費
    分別為291萬8,046元、332萬6,303元、341萬9,374元，總計
    貨款1,193萬7,934元，伊已依約於期限內將該瀝青產品等交
    付皇順企業社收受及驗收完成，鄒舒帆並以皇順企業社、鄒
    婉筠名義開立面額291萬8,046元（支票號碼：AN0000000、
    發票日：109年10月10日）、面額332萬6,303元（支票號碼
    ：AN0000000、發票日：109年11月10日）之支票各1紙(以下
    合稱系爭支票)交予伊收執，作為109年6月及7月之應付貨款
    ，詎屆期提示均因存款不足而遭退票，伊始得知皇順企業社
    於109年9月22日負責人無預警變更為鄒舒帆，且鄒舒帆於10
    9年10月並繼續以皇順企業社名義向伊訂購瀝青混凝土B料及
    委託承攬AC渣料運送，應付貨款及運費共計31萬6,549元，
    亦迄未給付，被告自應依約給付貨款及運費。
　㈢爰依民法第345條、第367條、第305條、第660條、第528條之
    規定，請求法院擇一有利為原告勝訴之判決。並聲明：⒈鄒
    婉筠應給付原告1,193萬7,934元，及自支付命令送達翌日起
    至清償日止，按年息5％計算之利息。⒉鄒舒帆應給付原告31
    萬6,549元，及自支付命令送達翌日起至清償日止，按年息5
    ％計算之利息。
二、被告則以：
　㈠皇順企業社之實質負責人為陳柏瑜，陳柏瑜係因信用卡卡債
    或債務問題，無法以自己作為營利事業登記上之負責人，故
    由鄒婉筠掛名為負責人，惟鄒婉筠不但未出資，亦未參與皇
    順企業社之經營或對外為營業行為，更未曾取得皇順企業社
    之營利收入，鄒婉筠自95年2月13日起迄今均為東鼎報關有
    限公司（後改名為東鼎物流有限公司）之全職員工。而皇順
    企業社平日皆係由陳柏瑜代表對外為營業行為，對內管理員
    工，並負責皇順企業社之盈虧，且皇順企業社員工平日均係
    對陳柏瑜以「老闆」相稱，並由陳柏瑜審核員工出班工作單
    、核發員工薪資;對外代表皇順企業社為業務洽談、簽約及
    訂貨等營業行為，顯見實際經營皇順企業社者為陳柏瑜，則
    皇順企業社私法上之權利義務即應歸屬於陳柏瑜，不應由鄒
    婉筠負擔。
　㈡又鄒舒帆係為保護家人始自109年9月22日起登記為皇順企業
    社之負責人，而非係為承受皇順企業社原負責人陳柏瑜之資
    產及負債，鄒舒帆已於聲明啟事與陳柏瑜劃清界線，防免日
    後因陳柏瑜個人行為致需負擔表見代理人責任之法律風險，
    且向浩記工程有限公司(下稱浩記公司)收取陳柏瑜實際經營
    皇順企業社期間所取得之債權，係因陳柏瑜曾多次向鄒舒帆
    及其家人借貸，陳柏瑜僅係以移轉對浩記公司之特定債權，
    或縮短給付之方式，清償對於鄒舒帆及其家人之借貸債務，
    不能以此論斷鄒舒帆已概括承受皇順企業社及陳柏瑜全部之
    資產之負債。
　㈢再者，鄒舒帆固不爭執皇順企業社於109年9月22日前確實有
    向原告訂貨之事實，惟應付貨款之支票並非鄒婉筠所簽發，
    鄒婉筠對於簽發支票之事實及原因皆一無所知，遑論授權用
    印，鄒婉筠自無庸負擔清償之責任，而應由皇順企業社之實
    際負責人陳柏瑜負責清償此一債務。
　㈣並聲明：⒈原告之訴駁回。⒉如受不利判決，願供擔保請准宣
    告免為假執行。
三、兩造不爭執之事項:
  ㈠鄒婉筠與鄒舒帆為姊妹關係。鄒舒帆與陳柏瑜原為配偶關係
    。
　㈡皇順企業社於97年6月16日至109年9月21日登記負責人為被告
    鄒婉筠。109年9月22日皇順企業社變更登記負責人為鄒舒帆
    。
  ㈢鄒舒帆於109年10月1日以皇順企業社負責人名義，擬具「聲
    明啟事」，內容記載「敬告各位廠商與往來客戶：本公司已
    於109年10月1起正式解除業務人員陳柏瑜一切相關職務，往
    後該名員工對外之言行及從事之業務行為均與本公司無關，
    亦不代表本公司，尚祈鑒察。如有任何糾紛本公司概不負責
    。本公司自109年10月1日起，往來之支票等相關票據改由公
    司負責人或鍾惠婷帶大小章領取，煩請各位廠商與往來客戶
    配合」。　　
四、本院之判斷：
　㈠原告請求鄒婉筠給付1,193萬7,934元部分:
　⒈按獨資商號與其主人屬一體（最高法院43年度台上字第601號
    判決意旨參照），獨資商號，雖依行政法令而得以商號名稱
    對外營業，惟該商號為出資經營者之替代，其權利義務之主
    體仍屬出資經營者，即該商號負責人以獨資商號名義所為交
    易上之一切行為，均為該商號負責人之行為，獨資商號之負
    責人即為權利義務之主體，獨資商號並非法人組織，商號本
    身並無權利能力，無從享受權利負擔義務，是獨資商號所為
    之法律行為，其效果應發生於出資人與其相對人間。查皇順
    企業社為獨資商號，於97年6月16日至109年9月21日登記出
    資之負責人為鄒婉筠，109年9月22日變更登記出資之負責人
    為鄒舒帆，有新北市政府經濟發展局商業登記抄本附卷可佐
    （見本院卷二第65-74頁），則皇順企業社於鄒婉筠、鄒舒
    帆擔任負責人期間所生權利義務，自應分別歸屬於出資之鄒
    婉筠、鄒舒帆。
　⒉再按稱買賣者，謂當事人約定一方移轉財產權於他方，他方
    支付價金之契約;買受人對於出賣人，有交付約定價金及受
    領標的物之義務。民法第345條第1項、第367條定有明文。
    又稱承攬運送人者，謂以自己之名義，為他人之計算，使運
    送人運送物品而受報酬為營業之人。承攬運送，除本節有規
    定外，準用關於行紀之規定，民法第660條亦有明定。經查
    ，被告向原告公司購買瀝青混凝土B料之貨款，及被告委託
    原告公司承運瀝青廢渣「補AC渣」之運費，其中109年6月份
    應收貨款金額為187萬8,308元、86萬0,232元，運送瀝青廢
    渣之運費17萬9,506元，共計291萬8,046元;109年7月份應收
    貨款金額為112萬3,212元、186萬6,302元、7萬5,287元，運
    送瀝青廢渣之運費26萬1,502元，共計332萬6,303元;109年8
    月份應收貨款金額為165萬1,091元、149萬4,825元，運送瀝
    青廢渣之運費27萬3,458元，共計341萬9,374元等節，業據
    原告提出109年6、7、8月之應收貨款明細表為憑，且當時擔
    任皇順企業社會計人員之鄒舒帆有開立發票人為「皇順企業
    社」「鄒婉筠」、面額291萬8,046元、發票日109年10月10
    日、支票號碼為AN0000000號，及面額332萬6,303元、發票
    日109年11月10日、支票號碼AN0000000號之支票2紙予原告
    ，用以支付109年6月及7月之應付貨款，嗣原告公司屆期提
    示上開支票，均因存款不足而退票乙情，亦經鄒舒帆到庭陳
    述明確(見本院卷二第157頁)，復有支票及退票理由單足佐(
    見司促字卷第21-23頁)，足徵皇順企業社於鄒婉筠擔任負責
    人期間，曾於109年6、7、8月向原告訂購瀝青混凝土及委託
    承攬AC渣料運送，應付貨款及運費分別為291萬8,046元、33
    2萬6,303元、341萬9,374元，總計1,193萬7,934元。
　⒊鄒婉筠雖抗辯陳柏瑜始為皇順企業社之實際負責人，皇順企
    業社私法上之權利義務應歸屬於陳柏瑜云云。然查，鄒舒帆
    於109年10月1日以皇順企業社負責人名義所擬具「聲明啟事
    」，內容記載本公司已於109年10月1起正式解除業務人員陳
    柏瑜一切相關職務等節，為兩造所不爭執，則依該聲明啟事
    內容陳柏瑜於皇順企業社之職稱為業務人員，鄒婉筠抗辯陳
    柏瑜始為實際負責人，已難遽信。鄒婉筠復提出皇順企業社
    員工與陳柏瑜之LINE對話紀錄(見本院卷二第105-109頁)證
    明陳柏瑜始為皇順企業社之實際負責人，觀諸對話之內容，
    皇順企業社之員工傳送出班工作單後，詢問「老闆你覺得哪
    張好」，雖足證明員工稱呼陳柏瑜為老闆，然此為皇順企業
    社內部員工與陳柏瑜間工作互動往來之稱謂;另員工詢問「
    老闆，上次你請我先匯18萬...可否把18萬與我們的薪水匯
    給我們」之薪水給付事宜，對話時間顯示為109年10月12日
    ，斯時皇順企業社之負責人已變更為鄒舒帆，而陳柏瑜與鄒
    舒帆當時仍為夫妻關係，員工詢問陳柏瑜薪水支付事宜並以
    老闆稱呼，尚與一般家族事業由妻擔任負責人時，稱呼負責
    人之配偶為老闆之常情尚無違背，是前開LINE對話紀錄均無
    從證明陳柏瑜為皇順企業社之實際出資經營者。至鄒舒帆於
    111年3月15日言詞辯論期日到院稱皇順企業社之實際負責人
    是陳柏瑜，對外的業務均由陳柏瑜接洽，所有的事物都由陳
    柏瑜處理云云，本院審酌鄒舒帆與鄒婉筠為姊妹關係，且鄒
    舒帆與陳柏瑜原共同經營皇順企業社，2人已於110年4月間
    離婚，情感及財產均有糾葛，自難以鄒舒帆前揭陳述執為有
    利於鄒婉筠認定之依據，無從推認陳柏瑜為皇順企業社之出
    資負責人。至鄒婉筠提出之勞保投保資料，投保單位為東鼎
    報關有限公司、東鼎物流有限公司(見本院卷二第103頁)，
    仍無從推認陳柏瑜為皇順企業社之出資經營者甚明，鄒婉筠
    前揭抗辯並非可採。
　⒋鄒婉筠復抗辯其對於簽發支票皆一無所知，遑論授權用印，
    應由皇順企業社之實際負責人陳柏瑜負責清償此一債務云云
    。然依被告所提證據尚無從證明陳柏瑜為皇順企業社之負責
    人，業如前述，且鄒舒帆於本院言詞辯論期日陳稱:皇順企
    業社是97年成立的，伊負責開發票、開支票等業務，系爭支
    票上的章為皇順企業社以及鄒婉筠的章，伊有經鄒婉筠同意
    刻印章作為業務使用，由伊保管印章等語(見本院卷二第154
    -158頁)，足認鄒舒帆於109年9月21日前擔任皇順企業社之
    會計人員期間，經鄒婉筠授權使用印章於皇順企業社之相關
    業務。且鄒婉筠擔任皇順企業社負責人期間，於109年7、8
    、9月與韡晟公司訂立施作路面標線工程契約，因而積欠工
    程款31萬3,913元、26萬5,567元及23萬8,355元，韡晟公司
    於109年11月13日對鄒婉筠聲請支付命令，經本院核發109年
    度司促字第39367號支付命令及確定證明書在案，韡晟公司
    並據以聲請對鄒婉筠之財產強制執行，有本院109年度司促
    字第39367號支付命令、民事支付命令聲請狀、民事聲請強
    制執行狀在卷可佐(見本院卷二第75-91頁)，鄒婉筠於前開
    案件均未爭執其為皇順企業社之負責人，其前開所辯，不足
    為採。
　⒌至鄒婉筠抗辯原告提出之109年6月至10月之請款明細表及瀝
    青混凝土出貨或進貨單為原告單方製作之文件，未經鄒婉筠
    或皇順企業社簽名或用印，甚至出現毫無關聯之皇順福呈企
    業社貨款金額云云，然鄒舒帆原為皇順企業社之會計人員，
    於本院110年3月24日言詞辯論期日陳稱:支票部分不爭執等
    語(見本院卷ㄧ第52頁)，而皇順福呈企業社貨款金額業經皇
    順企業社即鄒婉筠開立支票(見司促字卷第23頁)，參以鄒舒
    帆原陳稱:確實有向原告訂貨並積欠這些款項等語(見本院卷
    ㄧ第52頁);復改稱:我們只承認有訂貨過，至於貨款非如原告
    所述等語;又改稱:均否認有貨款存在，被告沒有向原告訂貨
    過，可能是訴外人陳柏瑜曾向原告訂貨等語(見本院卷二第5
    6頁);再稱:不爭執皇順企業社於109年9月22日前確有向被告
    訂貨，但應付貨款應僅限於原證2支票所示之金額(見本院卷
    二第176頁)，前後反覆，且未就所抗辯之事實提出證據為憑
    ，鄒婉筠前揭所辯並無可取。
　⒍綜前，皇順企業社於鄒婉筠擔任負責人之109年6、7、8月間
    ，向原告訂購瀝青混凝土及委託承攬AC渣料運送，應付貨款
    及運費291萬8,046元、332萬6,303元、341萬9374元，總計1
    ,193萬7,934元，故原告依民法第345條第1項、第367條、第
    660條之規定請求鄒婉筠給付1,193萬7,934元，為有理由。
　㈡原告請求鄒舒帆給付原告31萬6,549元部分:
　⒈經查，鄒舒帆係於109年9月22日起登記為皇順企業社之負責
    人，有新北市政府經濟發展局商業登記抄本可參(見本院卷
    二第71頁)，又原告主張皇順企業社於109年10月間向原告訂
    購瀝青混凝土B料及委託承攬AC渣料運送，應付貨款及運費3
    1萬6,549元之情，亦提出皇順企業社應收款明細表、瀝青混
    凝土送貨單為憑，參以原告提出之「瀝青混凝土送貨單」，
    內容載明「日期、客戶名稱、交貨數量、交貨車次、車號、
    司機、調度員、出貨時間、重量、交貨地點」，「收貨人」
    欄位，業經被告公司人員簽名，足徵被告確實收受貨物，故
    原告主張鄒舒帆即皇順企業社訂購瀝青混凝土B料及委託承
    攬AC渣料運送，尚有31萬6,549元款項未給付，亦屬有據。
　⒉鄒舒帆雖抗辯皇順企業社之實際負責人為陳柏瑜云云，然鄒
    舒帆於109年10月1日以皇順企業社負責人名義擬具「聲明啟
    事」，內容載明「敬告各位廠商與往來客戶：…本公司自109
    年10月1日起，往來之支票等相關票據改由公司負責人或鍾
    惠婷帶大小章領取，煩請各位廠商與往來客戶配合」等文字
    (見司促字卷第41頁);復於109年10月14日委託律師寄發存證
    信函通知廠商浩記公司收取皇順企業社所承攬浩記公司發包
    之鋪設柏油路面工程款104萬5,353元，有新莊幸福郵局第29
    1號存證信函1份足稽(見司促字卷第73-79頁);又本院109年1
    0月21日以新北院賢109司執全火字第447號執行命令禁止鄒
    舒帆收取本院以109年度司執全字第447號假扣押執行程序所
    扣押之工程款項後，鄒舒帆仍於109年10月23日以皇順企業
    社負責人身分收取上開工程款，有本院109年度司裁全字第1
    124號假扣押裁定、本院109年10月21日以新北院賢109司執
    全火字第447號執行命令、鄒舒帆簽收證明蓋有皇順企業社
    及鄒舒帆之印章為憑(見司促字卷第43-53頁)，顯見鄒舒帆
    於109年9月22日起登記為皇順企業社之負責人後，即以負責
    人之身分擬具聲明啟事、收取浩記公司之工程款債權，鄒舒
    帆前揭抗辯自無可採。至鄒舒帆抗辯陳柏瑜曾多次向鄒舒帆
    及其家人借貸，陳柏瑜僅係以移轉對浩記公司之特定債權，
    或縮短給付之方式清償對於鄒舒帆及其家人之借貸債務云云
    ，未經鄒舒帆舉證以實其說，亦無足採。
  ⒊據上，原告依民法第345條、第367條、第660條之規定，請求
    鄒舒帆即皇順企業社應給付31萬6,549元，亦有理由。
  ㈢綜前，原告依民法第345條、第367條、第660條之規定，分別
    請求鄒婉筠、鄒舒帆即皇順企業社給付1,193萬7,934元、31
    萬6,549元已經本院准許，則原告另依民法第305條、第528
    條為請求之部分，即無審究之必要。末按遲延之債務，以支
    付金錢為標的者，債權人得請求依法定利率計算之遲延利息
    ；應付利息之債務，其利率未經約定，亦無法律可據者，週
    年利率為5％。民法第233條第1項前段、第203條分別定有明
    文。查本件原告請求被告給付貨款及承攬運送款項，係以支
    付金錢為標的，且無確定期限，已如前述。又系爭支付命令
    係於109年12月1日送達鄒婉筠、109年12月2日送達鄒舒帆即
    皇順企業社，有送達證書可參(見司促字卷第97頁、第107頁
    )，是原告請求鄒婉筠、鄒舒帆分別應自109年12月2日、109
    年12月3日起至清償日止，按年息5％計算之遲延利息，為有
    理由。
五、從而，原告依民法第345條第1項、第367條、第660條之規定
    ，請求鄒婉筠給付1,193萬7,934元及自109年12月2日起至清
    償日止，按年息5％計算之利息;請求鄒舒帆即皇順企業社給
    付31萬6,549元及自109年12月3日起至清償日止按年息5％計
    算之利息，均有理由，應予准許。　　
六、本件事證已臻明確，兩造其餘之攻擊或防禦方法及所用之證
    據，經本院斟酌後，認為均不足以影響本判決之結果，爰不
    逐一論列，附此敘明。
七、訴訟費用負擔之依據：民事訴訟法第78條、第85條第1項前
　  段。
中　　華　　民　　國　　111 　年　　5 　　月　　20　　日
                  民事第三庭  法　官　黃繼瑜
以上正本係照原本作成
如對本判決上訴，須於判決送達後20日內向本院提出上訴狀。如
委任律師提起上訴者，應一併繳納上訴審裁判費。
中　　華　　民　　國　　111 　年　　5 　　月　　20　　日
                              書記官　李依芳